臺灣臺南地方法院刑事判決　　　　　　　　　　　　　九十三年度訴緝字第二七號
　　公　訴　人　臺灣臺南地方法院檢察署檢察官
　　被　　　告　丙　○　○
右列被告因偽造文書案件，經檢察官提起公訴（九十二年度偵字第五七一六號），被
告就犯罪事實為有罪之陳述，本院裁定進行簡式審判程序，判決如左：
    主  文
丙○○共同行使變造私文書，足以生損害於他人，累犯，處有期徒刑肆月，如易科罰
金，以佰元折算壹日。扣案變造統一發票貳張（發票號碼：ＰＨ00000000
號、ＰＤ00000000號）沒收。
    事  實
一、丙○○曾因殺人未遂案件，經臺灣臺南地方法院於民國八十四年十月二十三日，
    以八十四年度訴字第一一八八號判處有期徒刑四年確定，經縮短刑期假釋出獄付
    保護管束後，於八十八年八月五日保護管束期滿執行完畢，猶不知悔改，得知姓
    名年籍不詳綽號「排骨」之成年男子（下稱「排骨」）可提供變造之統一發票兌
    獎，竟與「排骨」共同基於意圖為自己不法之所有暨行使變造私文書之犯意聯絡
    ，由「排骨」提供業經變造完成之統一發票予丙○○至銀行兌獎，所得金額由「
    排骨」取得七成，其餘三成則歸丙○○所有。丙○○於不詳時間、地點，收受「
    排骨」交付已變造完成之九十一年七至八月份統一發票五獎中獎發票二張（發票
    號碼為ＰＨ00000000號及ＰＤ00000000號）後，即在上開變造
    統一發票二張背面領獎收據處填寫丙○○個人相關資料並蓋印其上，並於九十一
    年十月三十日下午一時五十分許，前往位於高雄市苓雅區○○○路十九號之高雄
    銀行苓雅分行，接續行使上開變造之統一發票二張及自己之國民身分證，一併持
    之交予該行行員甲○○，佯稱該統一發票兌中五獎，而欲兌領獎金新臺幣（下同
    ）二千元，以此方式詐欺財物，並足生損害於營業人及稅捐機關對於營業稅捐管
    理之正確性。嗣為甲○○察覺有異，為確認該二張統一發票之真實性，甲○○乃
    聯絡開立上開統一發票之商家，丙○○見狀旋即以要挪車為由，留下上開變造之
    統一發票二張及國民身分證後逃逸，故未得逞，因而查知上情，並扣得丙○○之
    國民身分證一張、變造之統一發票二張。
二、案經內政部警政署刑事警察局移送臺灣臺南地方法院檢察署檢察官偵查起訴。
    理  由
一、右揭犯罪事實，業據被告丙○○於本院審理時自白承認（見本院卷第三三頁），
    核與證人即高雄銀行苓雅分行行員甲○○所為證詞相符（見警卷第五、六頁）；
    復有現場錄影帶翻拍照片五張在卷可稽（見偵查卷第十二、十三頁）、國民身分
    證一張、統一發票二張扣案可佐（見警卷第十四、十六頁）。其中扣案統一發票
    二張經內政部警政署刑事警察局函請財政部印刷廠鑑定後，認為上開統一發票：
    「一、底紋圖騰有破壞跡象。二、以光線透視或儀器觀察發票號碼部位，有紙張
    變薄及刮擦痕跡，另紙張纖維內並殘留印墨等跡象。三、發票號碼或有套印不準
    確重複印製跡象，且數字印紋著墨較均勻深厚，邊緣呈鋸齒狀網點堆積，與真品
    之採凸版印刷方式不符（中間因壓力擠壓油墨顏色偶有淡白空隙現象而邊緣印墨
    較平整堆積等特徵跡象）。」為發票號碼經變造處理之發票等情，有該廠九十二
    年四月十一日財印證字第○九二○○○一三三○號函文一份在卷可憑（見警卷第
    十二、十三頁），足認被告自白與事實相符。綜上，本案事證明確，被告犯行應
    堪認定。
二、論罪科刑：
  (一)按統一發票係加值型及非加值型營業稅法第三十二條第一項所規定營業人銷售貨
    物或勞務，應開立予買受人之憑證，性質上屬私文書（最高法院六十九年臺上字
    第三六八九號判例、六十九年度第六次刑事庭會議決定(一)參看）。至財政部依同
    法第五十八條訂定之「統一發票給獎辦法」，旨在防止逃漏、控制稅源及促進統
    一發票之推行，而以定期開獎、給予獎金之方式，獎勵買受人向營業人索取統一
    發票，為其附隨目的。統一發票中獎與否，純繫於偶然之事實，中獎人領獎固須
    占有該中獎之統一發票，但其本質究非表彰一定財產上權利之有價證券，而係會
    計憑證之一種，自不得因統一發票之中獎與否，而分別為有價證券或私文書之認
    定（最高法院九十二年度臺上字第五六一六號判決要旨參照）。
  (二)核被告所為，係犯刑法第二百十六條、第二百十條之行使變造私文書罪，同法第
    三百三十九條第三項、第一項之詐欺取財未遂罪。被告施用詐術，業已著手於詐
    欺行為之實施，惟尚未取得財物將之置於自己實力支配之下，為刑法第二十五條
    之未遂犯。被告與「排骨」就前揭行使變造私文書、詐欺取財未遂等犯行間，均
    有犯意聯絡及行為分擔，俱為共同正犯。而被告係於同一時間地點向高雄銀行苓
    雅分行接續行使二張變造之統一發票等私文書並為詐欺取財，依最高法院八十六
    年臺上字第三二九五號判例意旨，此數侵害行為乃於同時同地實施，侵害同一法
    益，各行為之獨立性極為薄弱，依一般社會健全觀念，在時間差距上，難以強行
    分開，在刑法評價上，以視為數個舉動之接續施行，合為包括之一行為予以評價
    ，較為合理，故應屬接續犯，是被告於同時同地行使變造私文書及詐欺取財，應
    僅各論以一行使偽造私文書行為及一詐欺取財行為。又被告所犯行使變造私文書
    與詐欺取財未遂罪間，有方法目的之牽連關係，應從一重之行使變造私文書罪處
    斷。另被告前因殺人未遂案件，經法院判處有期徒刑四年確定，於八十八年八月
    五日執行完畢，有臺灣高等法院被告全國前案紀錄表一份在卷可憑（見本院卷第
    十八頁至第二二頁），其受有期徒刑之執行完畢，五年以內再犯本件有期徒刑以
    上之罪，為累犯，依刑法第四十七條之規定加重其刑。爰審酌被告貪圖小利，而
    破壞統一發票作為銷售會計憑證之真實性，惟被告犯後尚能坦承犯罪，行使變造
    統一發票之際立即被行員察覺，尚未造成嚴重損害，且犯後態度尚稱良好等一切
    情狀，量處如主文所示之刑，併諭知易科罰金之折算標準，以資警惕。扣案變造
    統一發票二張，乃被告所有供本件行使變造私文書用以詐財之物，應依刑法第三
    十八條第一項第二款之規定宣告沒收。
據上論斷，應依刑事訴訟法第二百九十九條第一項前段、第二百七十三條之一第一項
，刑法第二十八條、第二百十六條、第二百十條、第三百三十九條第三項、第一項、
第五十五條、第四十七條、第四十一條第一項前段、第三十八條第一項第二款，罰金
罰鍰提高標準條例第一條前段、第二條，判決如主文。
本案經檢察官乙○○到庭執行職務。
中      華      民      國      九十三      年    四    月    二十二    日
                                臺灣臺南地方法院刑事第一庭
                                        法  官   李東柏
右正本證明與原本無異。
如不服本判決，應於判決送達後十日內向本院提出上訴狀( 應附繕本 )。
                                        書記官   李國敬
中      華      民      國      九十三      年    四    月    二十二    日
附錄本案論罪科刑法條全文：
刑法第二百十條
偽造、變造私文書，足以生損害於公眾或他人者，處五年以下有期徒刑。
刑法第二百十六條
行使第二百十條至第二百十五條之文書者，依偽造、變造文書或登載不實事項或使登
載不實事項之規定處斷。
刑法第三百三十九條第一項、第三項
意圖為自己或第三人不法之所有，以詐術使人將本人獲第三人之物交付者，處五年以
下有期徒刑、拘役或科或併科一千元以下罰金。
前二項之未遂犯罰之。
